【裁判字號】    97,保險,3
【裁判日期】    970826
【裁判案由】    損害賠償
【裁判全文】
臺灣雲林地方法院民事判決               97年度保險字第3號
原      告  丁○○
被      告  新光產物保險股份有限公司
法定代理人  乙○○
訴訟代理人  甲○○
上列當事人間損害賠償事件，於中華民國97年8 月12日言詞辯論
終結，本院判決如下：
    主  文
被告應給付原告新台幣柒拾陸萬零捌佰伍拾柒元，及自民國九十
七年六月四日起至清償日止，按年息百分之五計算之利息。
原告其餘之訴駁回。
訴訟費用（除減縮部分外）新台幣壹萬零佰伍拾元由被告負擔
新台幣捌仟貳佰捌拾元，餘由原告負擔。
本判決原告勝訴部分於原告以新台幣貳拾伍萬元為被告供擔保後
，得假執行。但如被告於執行標的物拍定、變賣或物之交付前，
以新台幣柒拾陸萬零捌佰伍拾柒元為原告供擔保後，得免為假執
行。
原告其餘假執行之聲請駁回。
    事  實  及  理  由
壹、程序方面：
一、按訴狀送達後，原告不得將原訴變更或追加他訴，但擴張或
    減縮應受判決事項之聲明者不在此限，民事訴訟法第255 條
    第1 項第3 款定有明文。本件原告起訴時請求被告給付新台
    幣（下同）元1,171,922 元及自起訴狀繕本送達翌日起至清
    償日止，按年息百分之10計算之利息，然於言詞辯論期日中
    ，本金部分變更請求945, 857元，核屬聲明之減縮行為，應
    屬合法，先予敘明。
貳、實體方面：
一、原告起訴主張：
  (一)原告於民國91年2 月28日以車號J6-9919 號（嗣變更為7W-8
    421 號）自小貨車向被告投保第三人責任險，每一人傷害最
    高理賠金額為300 萬元，嗣原告之子廖鵬傑於91年9 月6 日
    晚間9 時20分許駕駛上開自小貨車肇事撞及訴外人林李郯，
    致其受有左側髖臼骨折、頭部外傷併腦震盪、薦椎骨折、右
    側腰椎第四節神經損傷。嗣林李郯對原告及廖鵬傑提起損害
    賠償之訴（下稱前訴訟程序），經本院92年度訴字第156 號
    （下稱第一審）於92年7 月22日判決被告應與廖鵬傑連帶給
    付林李郯3,212,726 元及自91年12月13日起至清償日止，按
    年息百分之5 計算之遲延利息。原告收受第一審判決書後，
    隨即通知被告之雲林分公司，被告要求原告繼續提起上訴，
    原告乃提起上訴，並自行繳納上訴費用49,317元。嗣經台灣
    高等法院台南分院於93年8 月3 日以92年度上字第197 號（
    下稱第二審）判決二人應連帶給付2,089,448 元及遲延利息
    。原告於收受判決書後通知被告公司之雲林分公司，被告仍
    要求原告繼續提起上訴，經原告提起上訴，並繳納上訴費用
    32,537元，最高法院於95年2 月16日以95年度台上字第232
    號將原判決廢棄後，台灣高等法院台南分院又以95年度上更
    (一)字第17號（下稱更一審），於95年11月21日判決原告及其
    子應連帶給付李林郯3,158,982 元及遲延利息，原告復應被
    告公司之要求再次提起上訴，並繳納上訴費用32,537元，經
    最高法院於96年11月15日以96年度台上字第2532號判決上訴
    駁回確定。
  (二)原告於96年11月30日收受判決後，通知被告之雲林分公司，
    被告公司乃於97年3 月13日理賠林李郯300 萬元，而理賠之
    300 萬元先抵充91年12月13日至97年3 月13日之利息829,12
    9 元，再清償本金2,170,871 元，尚欠988,111 元，惟就此
    部分被告卻拒絕負擔，林李郯乃於97年4 月17日聲請強制執
    行原告之財產，執行金額為988,111 元及自97年3 月14日起
    至清償日止，按年息百分之5計算之利息。
  (三)原告於前訴訟程序因受訴外人林李郯之請求而為抗辯，並負
    擔歷審訴訟費用104,422 元、律師費用280,000 元，均屬訴
    訟上或訴訟外之必要費用，依保險法第33條第1 項、第91條
    第1 項、兩造間保險契約「自用汽車保險單條款之汽車保險
    共同條款」第13條及汽車第三人責任保險條款第1 條第2 項
    之規定，均應由被告負擔。
  (四)車禍發生後，兩造與訴外人林李郯曾協商賠償金額，終因被
    告只願賠償30至40萬元而無法和解，嗣訴外人林李郯向原告
    求償5,763,121 元及自91年12月13日起算之遲延利息，原告
    於第一審判決後本無意提起上訴，卻仍應被告之要求上訴，
    又於更一審時，原告已於95年7 月10日對被告告知訴訟，並
    於準備程序與訴外人林李郯同意以2,525,000 元成立和解，
    卻因被告僅願理賠220 萬元致使和解無法成立。是故，自91
    年12月13日起至被告於97年3 月13日給付300 萬元予訴外人
    林李郯止，合計5 年3 月，原告於保險金額300 萬元之範圍
    內，須多支出年息百分之5 之利息，合計787,500 元。退步
    言之，若謂賠償金額雙方差距過大，無法和解，錯不在被告
    ，然於第一審判決後即有判決金額3,212,726 元此客觀數據
    可為理賠，詎被告仍不願接受，堅持原告應繼續上訴，致使
    訴訟拖延至96年11月15日始判決確定，判決賠償之本金為
    3,158,982 元，與第一審判決金額僅差距53,744元，兩者均
    逾投保金額300 萬元。而被告為圖僥倖獲得較低之賠償金額
    ，卻以訴訟拖延浪費司法資源及原告應繼續支付訴訟拖延期
    間之遲延利息為代價，此部分增加之遲延利息，實因可歸責
    於被告拒絕和解之事由所致，是仍應由被告負擔，始符公平
    及誠信原則。美國實務上亦認為，保險人如已控制和解之決
    定權，而於考慮和解之要約時未盡善意，則對於被保險人因
    此所受之損失，應負賠償責任。又責任保險人非法拒絕和解
    ，美國判例上均視為侵權行為，但若於某種情形下，保險人
    拒絕和解，兼有違約及侵權行為之性質者，被保險人得擇一
    行使損害賠償請求權。基此，自92年7 月22日第一審判決之
    日起至96年11月15日第三審判決確定之日止，再至被告於97
    年3 月13日給付300 萬元予訴外人林李郯之日止，共4.64年
    ，原告於300 萬元之範圍內，須多支出遲延利息696,000 元
    ，此部分係因被告不同意判決結果或不同意和解金額而要求
    原告續行訴訟所增加之費用，原告依侵權行為及契約之法律
    關係，請求被告償還此部分遲延利息之費用787,500 元，退
    步言之，被告至少亦應償還696,000 元。加計原告所支出之
    訴訟費用104,422 元及律師費用280,000 元，再扣除被告已
    支付原告之226,065 元，總計945,857 元，並依保險法第34
    條第2 項之規定，請求自起訴狀繕本送達翌日起至清償日止
    ，按年息百分之10計算之遲延利息。並聲明：被告應給付
    原告945,857 元及自起訴狀繕本送達翌日起至清償日止，按
    年息百分之10計算之利息。訴訟費用由被告負擔。原告
    願供擔保，請准宣告假執行。
  (五)對被告抗辯所為之陳述：
  原告及廖鵬傑於前訴訟程序提起第三審上訴，上訴理由中關
    於抗辯訴外人林李郯所提出之看護費用不合理、收據有問題
    及應負擔高於25% 之過失比例部分，均屬有助於減輕被告保
    險理賠金額所為之必要行為。且第三審上訴程序係因第二審
    上訴獲致減輕賠償金額後，必然會衍生之訴訟程序，仍與被
    告有關，且屬原告為減輕賠償金額所必為之訴訟上或訴訟外
    必要行為，其因此所支出之必要費用，被告必須負擔。
  於第三人責任保險之情形，保險人所負之損害賠償金額，並
    非於保險事故發生時即已確定，通常須至和解成立或訴訟判
    決確定時始告確定，是保險法第33條第1 項所稱之「為減輕
    損害之必要行為所生之費用」，乃指為減輕保險人因保險事
    故發生所應負損害賠償之金額而言，是本件原告所支出之訴
    訟費、律師費及因訴訟拖延期間所增加之遲延利息費用均屬
    之。又被保險人或要保人因受第三人之請求而為抗辯，或提
    起上訴請求駁回或減輕賠償金額，均屬被保險人所負防範維
    護義務之範圍，亦屬為減輕保險人損害賠償金額之必要行為
    ，而被保險人或要保人因受第三人之請求而為抗辯，或提起
    上訴，必然會使訴訟程序延長而增加遲延利息費用，自屬保
    險法第33條第1 項所定之費用，亦屬保險法第91條第1 項之
    必要費用，或兩造保險契約「自用汽車保險單條款之汽車保
    險共同條款」第13條及汽車第三人責任保險條款第1 條第2
    項所約定之費用，如其中一項合乎要件，被告即應依約支付
    。
  保險法第91條第1 項所指「訴訟上或訴訟外之必要費用」之
    範圍，遠比「訴訟費用」之意義為廣，況於車禍案件中，涉
    及肇事原因、勞動能力、增加生活上需用之費用、精神慰撫
    金及折舊費用等攻擊防禦方法，極需聘請律師為訴訟上抗辯
    ，以減輕賠償金額，固應屬上開保險法所稱之必要費用。
二、被告抗辯意旨：
  (一)被告除於前訴訟程序第一審判決後曾請求原告上訴外，於台
    灣高等法院台南分院於93年8 月3 日以92年度上字第197 號
    判決後，即未再請求原告提起上訴，亦未再參與或干涉前案
    訴訟。而原告於前案所支出之訴訟必要費用199,422 元，被
    告已超額清償。且被告於更一審時，原同意已220 萬元和解
    ，足證因訴訟延宕所生之遲延利息及費用，顯非可歸責於被
    告。
  (二)被告為保險公司，受法令管制甚多，並非全受自由市場支配
    ，不可能任意和解，在保險金額以下並經司法判決確認者為
    其考量之首要者，否則保費所聚集之基金難能保全。
  (三)原告於前訴訟程序所支出之訴訟費用、律師費用及遲延利息
    ，均與訴外人林李郯所受損害無關，顯非原告避免或減輕損
    害所支出之必要費用，此觀最高法院95年度台上字第740 號
    民事判決自明，另上開費用或遲延利息亦非訴訟上或訴訟外
    之必要費用，被告並無須支付。
  (四)我國除第三審外，其餘審級均非強制律師代理，故非屬第三
    審律師費用即非訴訟上必要費用。且原告於前案委任律師為
    訴訟代理人，根本非屬避免或減輕訴外人林李郯損害之行為
    。另原告委任律師為訴訟代理人，並未事先經被告同意，亦
    不得據兩造保險單條款之約定請求該部分費用。
  (五)原告所請求之訴訟費用、遲延利息，保險法第33條、第91條
    均已明文規定，保險人原得以該規定控制風險，詎原告超乎
    此規定訴諸公平正義或外國法制，請求遠逾保險金額上限，
    將有害於其他要保人或被保險人。並聲明：原告之訴駁回
    。訴訟費用由原告負擔。如受不利之判決，願供擔保免
    予假執行。
三、兩造不爭執之事實：
  (一)原告於91年2月28日以車號J6-9919號（嗣變更為7W-8421號
    ）自小貨車向被告投保第三人責任險，每一人傷害最高理賠
    金額為300 萬元，嗣原告之子廖鵬傑於91年9 月6 日晚間9
    時20分許駕駛上開自小貨車肇事撞及訴外人林李郯，致其受
    有左側髖臼骨折、頭部外傷併腦震盪、薦椎骨折、右側腰椎
    第四節神經損傷。
  (二)林李郯對原告及廖鵬傑提起損害賠償之訴，經本院92年度訴
    字第156 號於92年7 月22日判決二人應連帶給付3,212,726
    元及自91年12月13日起算之遲延利息。經原告及林李郯均各
    自提起上訴，台灣高等法院台南分院於93年8 月3 日以92年
    度上字第197 號判決二人應連帶給付2,089,448 元及遲延利
    息。嗣雙方又各自提起上訴，經最高法院於95年2 月16日以
    95年度台上字第232 號將原判決廢棄後，台灣高等法院台南
    分院又於95年11月21日判決原告及其子應連帶給付3,158,98
    2 元及遲延利息，原告復提起上訴，經最高法院於96年11月
    15日以96年度台上字第2532號判決上訴駁回確定。
  (三)被告於97年3 月13日理賠林李郯300 萬元，先抵充91年12月
    13日至97年3 月13日之利息829,129 元，再清償本金2,170,
    871 元，尚欠988,111 元。
  (四)原告與林李郯損害賠償之訴，支出訴訟費用104,422 元，律
    師費280,000 元。
  (五)原告與訴外人林李郯於前訴訟程序更一審時同意以2,525,00
    0 元成立和解，然因被告只願意賠償220 萬元，以致和解不
    成立。
  (六)原告於前訴訟程序所支出之第三審律師費用95,000元及訴訟
    費用104,422 元，總計199, 422元，屬保險法第91條第1 項
    之必要費用。
  (七)被告已支付226,065元予原告。
四、兩造之爭點：
  (一)被告於臺灣高等法院臺南分院92年度上字第197 號判決後，
    是否曾請求原告再行提起上訴？
  (二)原告得否請求被告給付於前訴訟程序所支出之訴訟費用及第
    一、二審律師費用？
  (三)原告得否請求被告給付遲延利息之費用？如得請求，金額為
    何？
五、得心證之理由：
  (一)關於臺灣高等法院臺南分院92年度上字第197 號判決後，被
    告是否曾請求原告再行提起上訴部分：
  原告主張其於前訴訟程序屢次應被告之要求而提起上訴乙節
    ，為被告所否認，證人即被告虎尾分公司之理賠主管丙○○
    固到庭證稱：原告有告訴我第一審判決的事情，我當時有建
    議他可以上訴，也有說如果他願意上訴，第二審訴訟費用我
    們會出，但是第二審判決後沒有超過保額，所以我們就沒有
    建議他上訴，更一審時也沒有建議原告上訴，我們只有在第
    一審判決時建議他上訴，如果第一審判決後，原告不願意提
    起上訴以致判決確定的話，我們還是會賠償云云（見本院卷
    第58頁背面），然被告前揭抗辯及證人上開證述與客觀事實
    有矛盾及不符常情之處，茲分述如下：
  (1)前訴訟程序第二審於93年8 月3 日判決原告與其子應連帶給
    付2,089,448 元及自91年12月13日按年息百分之5 起算之遲
    延利息，則以該判決時間為基準，本金加計遲延利息後原告
    總計應給付2,272,275 元（計算式：2,089,448 ＋2,089,44
    8 ×0.05×1.75＝2,272,275 ，元以下四捨五入），而原告
    投保第三人責任險之投保金額為300 萬元，則以該判決所命
    給付之金額未逾投保金額，原告無須自行賠償訴外人林李郯
    即得消滅損害賠償債務之情形下，此判決結果對原告相當有
    利，倘非被告公司要求其提起上訴，原告並無對該判決上訴
    之必要。
  (2)證人丙○○雖證稱：係因第二審判決結果未超過保額，故未
    建議原告上訴云云，然如前所述，前訴訟程序更一審判決金
    額為3,158,982 元，已超過保險金額，惟證人丙○○卻又證
    稱該次亦未建議原告上訴，則此部分證述已有互相矛盾之處
    ；況原告與訴外人林李郯於前訴訟程序更一審時，曾同意以
    2,525,000 元成立和解，然因被告只願意賠償220 萬元，以
    致和解不成立之事實，業如上述，是被告於訴訟程序已延宕
    近4 年之更一審（即95年9 月間）時，既僅願意賠償220 萬
    元，舉重以明輕，亦不可能於訴訟進行未逾2 年之時（即93
    年8 月3 日），接受第二審判決之總額2,272,27 5元，參以
    更一審時判決金額為3,158, 982元，亦遠高於被告所同意賠
    償之220 萬元，是證人上開證述，實與常情有違，被告抗辯
    於第二審判決後未再要求原告上訴，顯不足採。
  (3)證人丙○○另證稱：判決後如原告未依被告要求提起上訴致
    判決確定，被告仍會依判決結果理賠予訴外人林李郯云云，
    然原告與訴外人林李郯本欲以2,525,000 元和解，卻因被告
    不同意和解金額而無法成立，足見原告於被告不同意和解條
    件之情形下，仍無法任意與訴外人林李郯成立和解，則原告
    如未應被告要求提起上訴，被告是否仍願意依判決理賠，即
    有可疑之處。況被告如無要求原告上訴之權利，則原告於第
    二審判決時，即可直接通知被告理賠訴外人林李郯，而無須
    再行提起上訴，然原告卻又自行繳納訴訟費用，並自掏腰包
    委任律師提起上訴，究其因無非係惟恐捨棄上訴後被告將拒
    絕理賠，而應被告之要求提起上訴。是證人上開證述，實無
    足取。
  基上，本院認為原告於前訴訟程序所提起之上訴，均係應被
    告之要求而為，被告抗辯稱於第二審判決後即未再請求原告
    提起上訴云云，不足採信。
  (二)關於原告得否請求被告給付於前訴訟程序所支出之訴訟費用
    及第一、二審律師費用部分：
  訴訟費用部分：按被保險人因受第三人之請求而為抗辯，所
    支出之訴訟上或訴訟外之必要費用，除契約另有訂定外，由
    保險人負擔之。保險法第91條第1 項定有明文。經查：原告
    於前訴訟程序既係因被告之要求而於歷審提起上訴，則其所
    繳交之訴訟費用共計104,422 元，即屬「因受第三人之請求
    而為抗辯，所支出之訴訟上必要費用」，依上開保險法第91
    條第1 項之規定，被告應負擔該費用，是原告據此請求被告
    給付該部分所支出之費用，應屬有據。
  第一、二審律師費用部分：
  (1)次按，保險人對於要保人或被保險人，為避免或減輕損害之
    必要行為所生之費用，負償還之責；其償還數額與賠償金額
    ，合計雖超過保險金額，仍應償還，保險法第33條第1 項定
    有明文。故於保險事故發生損害業已確定後始產生之費用，
    既與避免或減輕損害無關，自無上開規定之適用。最高法院
    95年度台上字第740 號判決參照。經查：原告與訴外人林李
    郯間之上開損害賠償訴訟，乃在確認原告之賠償責任及賠償
    範圍，且該訴訟程序進行時，訴外人林李郯所發生之損害均
    已確定，原告並無法以該訴訟之遂行以避免損害之發生或減
    輕，故其因進行上開訴訟所支出之律師費用，核與上開規定
    所謂「為避免或減輕損害之必要行為所生之費用」不符。又
    兩造間自用汽車保險單條款「壹、汽車保險共同條款」第13
    條所約定：「被保險汽車發生本保險契約承保範圍內之賠償
    責任或毀損滅失時，被保險人均有防範維護之義務，倘被保
    險人未履行義務，其因而擴大之損失概由被保險人自行負責
    。要保人或被保險人為履行前項義務，防止或減輕損害為目
    的而採取措施所支付合理而必要費用本公司同意償還之。」
    ，其中所稱「防止或減輕損害為目的而採取措施所支付合理
    而必要費用」，亦與上開保險法規定同屬損害賠償責任未確
    定時，為防止或減輕損害所支出之必要費用，是原告據此請
    求被告負擔損害已確定後所支出之第一、二審律師費用，亦
    屬無據。
  (2)再按，訴訟代理人應委任律師為之。但經審判長許可者，亦
    得委任非律師為訴訟代理人。對於第二審判決上訴，上訴人
    應委任律師為訴訟代理人。但上訴人或其法定代理人具有律
    師資格者，不在此限。民事訴訟法第68條第1 項、第466 條
    之1 第1 項分別定有明文。是我國法律僅第三審採取律師強
    制代理制度，其餘審級如經審判長許可，亦得委任非律師為
    訴訟代理人，據此，委任律師所須支付之報酬顯非訴訟上必
    要費用。況依兩造間自用汽車保險單條款「貳、汽車第三人
    責任保險條款」第8 條第1 項亦約定：「被保險汽車在保險
    契約有效期間內因意外事故致第三人受有損害而應負賠償責
    任時，被保險人如受有賠償請求或被起訴，本公司得應被保
    險人之要求，協助其代為進行和解或抗辯，其所需費用由本
    公司負擔，並不受保險金額之限制，被保險人有協助本公司
    處理之義務。」是原告於訴訟中亦得請求具專業知識之被告
    公司員工協助其到庭進行抗辯，是原告主張其所支出之第一
    、二審律師費用，屬保險法第91條第1 項所稱之訴訟上必要
    費用，於法尚有未合。
  (3)兩造間自用汽車保險單條款「貳、汽車第三人責任保險條款
    」第1 條第2 項固約定：「被保險人因本保險承保範圍內應
    負之賠償責任所為之抗辯或訴訟，事先經本公司同意者，其
    支出之費用本公司同意支付之，並不受保險金額之限制。」
    ，而原告於前訴訟程序雖係應被告之請求而提起上訴，然被
    告否認曾同意原告委任律師代為訴訟，且原告就此有利於己
    之事實亦未舉證證明，是原告據此主張被告應負擔第一、二
    審之律師費用，應無理由。
  (三)原告得否請求被告給付遲延利息之費用？如得請求，金額為
    何？
  原告主張遲延利息之費用屬保險法第33條第1 項所定「為減
    輕損害之必要行為所生之費用」，亦屬上開汽車保險共同條
    款第13條所約定「防止或減輕損害為目的而採取措施所支付
    合理而必要費用」，然查：上開法律或條款所稱之費用均係
    指保險事故發生尚未確定前所產生之費用，如損害均已確定
    ，即無減輕或防止損害之可能，是遲延利息之費用係為確認
    損害額多寡之訴訟程序中所衍生之費用，與減輕或防止損害
    所支出之費用無涉，且於訴訟程序進行前，保險事故所生損
    害均已確定，原告據此請求被告給付遲延利息之費用，於法
    無據。
  原告另依保險法第91條及上開汽車第三人責任保險條款第1
    條第2 項之約定，請求被告給付遲延利息之費用，然遲延利
    息並非訴訟上之必要費用，且原告亦未舉證證明被告事先同
    意負擔此部分之費用，是原告此部分之請求，亦無理由。
  另按，損害賠償之債，以有損害之發生及有責任原因之事實
    ，並二者之間，有相當因果關係為成立要件。惟所謂相當因
    果關係，係指無此行為，雖必不生此結果，但有此行為，按
    諸一般情形即足生此結果者而言。須無此行為，必不生此結
    果，有此行為，按諸一般情形亦不生此結果，始得謂為無相
    當因果關係。最高法院48年度台上字第481 號判例、83年度
    台上字第2261號判決意旨參照。原告主張被告屢次請求其上
    訴，因此所增加之遲延利息費用，其得行使損害賠償請求權
    ，然查：前訴訟程序除更一審判決外，訴外人林李郯亦對歷
    審判決均與原告同時提起上訴，則即使被告未請求原告上訴
    ，因訴訟延滯所生之遲延利息亦會因訴外人林李郯提起上訴
    而產生，故被告請求原告提起上訴與原告所受遲延利息費用
    之損害間，並無相當因果關係，原告以應被告之要求提起上
    訴為由，主張被告應給付此部分所生之費用，尚屬無據。
  原告以被告拒絕和解請求損害賠償部分：
  (1)原告與訴外人林李郯於前訴訟程序更一審時同意以2,525,00
    0 元成立和解，然因被告只願意賠償220 萬元，以致和解不
    成立之事實，業如上述，倘被告於斯時同意此和解條件而促
    成和解，原告將不致產生遲延利息之損害。又被告身為保險
    人，於原告所投保之汽車發生車禍致第三人受有傷害，原告
    應負賠償責任而受賠償請求時，對於原告負給付保險金之責
    ，而依兩造間自用汽車保險單條款「貳、汽車第三人責任保
    險條款」第5 條之約定：「被保險人發生本保險承保範圍內
    之賠償責任時，除共同條款第13條所規定之費用外，被保險
    人對於第三人就其責任所為之承認、和解或賠償，未經本公
    司參與者，本公司不受拘束。」可知，保險公司對於被保險
    人與第三人之和解有參與之權利，而因系爭保險契約之保險
    金額定有上限，如判決給付之金額高於保險金額，將對投保
    之被保險人產生不利之結果，是於訴訟程序進行中保險公司
    參與和解時，應盡善良管理人之注意義務，而此注意義務應
    依一般社會上之觀念，認為具有相當知識及經驗之人對於一
    定事件所能注意者，客觀地決定其標準，是於參與和解時，
    依一般具有相當知識及經驗之人，如均能認知該和解金額對
    於被保險人及保險人並無不利之處，並預見倘無法成立和解
    ，判決金額恐將超逾和解條件，然保險公司仍不同意和解條
    件，以致將來判決金額超逾和解金額而對被保險人造成不利
    益時，保險公司即屬欠缺善良管理人之注意而有過失。經查
    ：前訴訟程序第一審之判決金額為3,212,726 元，第二審之
    判決結果雖為2,089,448 元，然經最高法院廢棄發回更審，
    理由略為：原告以訴外人林李郯有違反道路交通安全規則
    之行為，而未探究該當違規行為與系爭車禍之發生是否有相
    當因果關係，遽為訴外人林李郯應負過失責任之認定，殊嫌
    速斷。訴外人林李郯於車禍發生前有工作能力，能否僅因
    年已66歲，即認未受有喪失勞動能力之損失，自待重為斟酌
    。此有最高法院95年度台上字第232 號民事判決1 份附於本
    院92年度訴字第156 號卷宗可稽，並經本院調閱上開卷宗查
    明屬實，是依最高法院指摘之發回理由，係對於原告相當不
    利，以被告身為保險公司，曾辦理無數件理賠案件及訴訟之
    經驗，當可預見更一審判決應較前二審判決更為不利。再者
    ，原告與訴外人林李郯係於95年8 月3 日洽談和解，此有台
    灣高等法院台南分院95年度上更(一)字第17號卷宗所附95 年8
    月3 日準備程序筆錄可稽（見該卷(二)第50、51頁），而以第
    二審判決結果2,089,448 元計算至斯時之遲延利息約391,77
    2 元（計算式：2,089,44 8×0.05×3.75＝391,772 ，元以
    下四捨五入），加計本金共2,481,220 元，與和解金額2,52
    5,00 0元已相去不遠，該和解條件對於身為保險人之被告並
    無不利之處，對於身為被保險人之原告更屬有利。況最高法
    院於指摘理由中非但認訴外人林李郯受有喪失勞動能力之損
    失，亦認訴外人林李郯就車禍之發生並不負過失責任，則自
    第一審判決認訴外人林李郯受有519,554 元喪失勞動能力之
    損失，第二審判決認訴外人林李郯並無喪失勞動能力之損失
    ，及第一、二審均認訴外人林李郯就車禍之發生應負百分之
    25過失以觀（參前訴訟程序第一審判決理由第13、14、20至
    23頁、第二審判決理由第17、18、20、21頁），如以第二審
    判決2,089,448 元為基礎，還原原告應負全部過失責任之金
    額，再加計第一審所認定喪失勞動能力519,554 元部分之損
    失，則原告至少應賠償訴外人林李郯3,305,485 元（計算式
    ：2,089,448 ÷0.75＋519,554 ＝3,305, 485，元以下四捨
    五入）。參以訴外人林李郯於更一審又擴張應受判決事項聲
    明99,801元，此有台灣高等法院台南分院95年度上更(一)字第
    17號判決可佐（見該判決第3 頁），則以被告之專業知識及
    豐富經驗，應可預見如未成立和解，則判決結果將遠高於2,
    525,000 元。詎被告仍僅願賠償220 萬元，而置對於被保險
    人即原告有利之和解條件於不顧，使其無法與訴外人林李郯
    達成和解，終致更一審判決認訴外人林李郯受有喪失勞動能
    力之損失519,554 元，及訴外人林李郯就車禍發生無過失（
    見該判決書第17、20頁），而判決原告與其子應連帶給付
    3,158,982 元及自91年12月13日起算之遲延利息，使原告受
    有損害，則被告顯有過失甚明。
  (2)再按，因故意或過失，不法侵害他人之權利者，負損害賠償
    責任。民法第184 條第1 條前段定有明文。經查：本件因被
    告未盡善良管理人之注意義務，而拒絕與訴外人林李郯和解
    ，致原告受有損害，被告實有過失，且此過失行為與原告所
    生之損害結果間有相當因果關係，被告應就此負損害賠償責
    任。又確定判決所命原告及其子應連帶給付訴外人林李郯之
    金額為3,158,982 元及自91年12月13日起算之遲延利息，而
    被告於97年3 月13日理賠林李郯300 萬元，先抵充91年12月
    13日至97年3 月13日之利息829,129 元，再清償本金2,170,
    871 元，尚欠988,111 元，如被告於前訴訟程序同意原告與
    訴外人林李郯以2,525,000 元成立和解，因賠償金額於保險
    金額之限度內，原告即無須負擔此部分988,111 元之債務，
    是此部分原告依侵權行為之法律關係，請求被告賠償787,50
    0 元，為有理由，應予准許。
  (四)末按，保險人應於要保人或被保險人交齊證明文件後，於約
    定期限內給付賠償金額。無約定期限者，應於接到通知後15
    日內給付之。保險人因可歸責於自己之事由致未在前項規定
    期限內為給付者，應給付遲延利息年利1 分。保險法第34條
    固有明文。然上開規定係適用於保險事故發生時，被保險人
    請求賠償時保險人未於法定期限內給付之情形，而本件原告
    係請求被告負擔訴訟上之必要費用及依侵權行為請求被告賠
    償，並非因兩造間保險契約所約定保險事故發生，而請求被
    告給付保險金，是原告依保險法第34條之規定，請求被告給
    付遲延利息1 分，尚屬無據。又應付利息之債務，其利率未
    經約定，亦無法律可據者，週年利率為百分之5 。民法第
    203 條定有明文。是本件原告得請求被告給付之遲延利息為
    年息百分之5 計算。
  (五)綜上所述，原告依保險法第91條第1 項之規定請求被告應給
    付前訴訟程序所支出之訴訟費用104,422 元、第三審律師費
    用95,000元，及依侵權行為之法律關係請求因被告拒絕和解
    ，所增加之遲延利息費用787,500 元，為有理由，此部分扣
    除被告已清償之226,065 元，則原告請求被告給付760,857
    元，及自起訴狀繕本送達翌日即97年6 月4 日起至清償日止
    ，按年息百分之5 計算之利息部分，為有理由，應予准許。
    逾此範圍之請求，為無理由，應予駁回。本判決原告勝訴部
    分，兩造均陳明願供擔保分別聲請宣告假執行或免為假執行
    ，經核尚無不合，爰分別酌定相當擔保金額准許之。至原告
    敗訴部分，其假執行之聲請已失所附麗，應予駁回。
六、本件判決之基礎已臻明確，兩造其餘之攻擊防禦方法及舉證
    ，核與判決無影響，爰不一一論述，併此敘明。
七、訴訟費用負擔之依據：民事訴訟法第79條。
中    華    民    國    97    年    8     月    26    日
                       民事第二庭
                                  法  官  吳錦佳
以上為正本係照原本作成。
如對本判決上訴，須於判決送達後20日之不變期間內，向本院提
出上訴狀。
中    華    民    國    97    年    8     月    26    日
                                  書記官  林美鳳


司法院資訊處製作；財團法人民間司法改革基金會備份。
